【裁判字號】    95,訴,189
【裁判日期】    950622
【裁判案由】    清償債務
【裁判全文】
臺灣桃園地方法院民事判決               95年度訴字第189號
原      告  新竹國際商業銀行股份有限公司
法定代理人  丙○○
訴訟代理人  戊○○
            乙○○
被      告  光麗工業股份有限公司
兼上列1 人
法定代理人  丁○○    籍設台中.
                      現住台中.
被      告  甲○○    籍設台中.
                      現住台中.
                      送達代收人  桂梅君律師
                      住台北縣樹林市○○路○ 段217號4樓之
                        8
上列當事人間清償債務事件，經本院於民國95年6 月8 日言詞辯
論終結，判決如下：
    主  文
被告應連帶給付原告新台幣伍佰貳拾貳萬壹仟零伍拾貳元，及自
民國九十四年十二月十八日起至清償日止，按年利率百分之四點
五七二計算之利息，並自民國九十五年一月十八日起至清償日止
，其逾期在六個月以內部分，按上開利率百分之十，逾期超過六
個月部分，按上開利率百分之二十計算之違約金。
訴訟費用由被告連帶負擔。
    事  實
甲、原告方面：
一、聲明：如主文所示。
二、陳述：
    緣被告光麗工業股份有限公司（下稱被告光麗公司）前於民
    國93年10月6 日邀同其餘被告丁○○、甲○○為連帶保證人
    ，共同與原告簽訂綜合額度新台幣700 萬元之開發國內遠期
    信用狀及進口開狀融資授信約定書（下稱系爭授信約定書）
    ，嗣被告光麗公司即於94年3 月3 日、同年5 月10日，依約
    分別向原告聲請進口開狀融資各美金25,686.4元、144,948.
    8 元，合計美金170,635.2 元。惟於上開2 筆開狀融資之清
    償期分別為94年7 月31日、同年10月7 日屆至後，經原告催
    繳，被告光麗公司無力一次清償全部欠款，兩造乃於94年10
    月13日確認被告光麗公司所欠已屆期之債務包括上開2 筆開
    狀融資之美金債務（經各別折算為新台幣857,669 元、4,83
    9,840 元）及其利息新台幣26,354元，及原告另向被告收取
    投保信保基金手續費新台幣31,720元、被告前欠之訴訟費用
    新台幣10,417元，共計新台幣5,766,000 元（計算式：857,
    669+4,839,840+26,354+31,720+10,417=5,766,000）後，共
    同簽訂契據條款增補契約書（下稱系爭增補契約），由原告
    撥款新台幣563 萬元（下稱系爭借款）供被告光麗公司抵償
    上開債務，並由被告光麗公司於94年10月17日償還其差額新
    台幣136,000 元（計算式：5,766,000-5,630,000=136,000
    ）予原告收受，並約定被告光麗公司應自94年10月17日起，
    按月分期償還系爭借款本息，利息按原告銀行基準放款利率
    加計4.448 碼即百分之1.112 計付，如有1 期未依約清償，
    依系爭授信約定書通用約定條款第11條約定，即喪失分期還
    款之期限利益，全部債務視為到期，應即1 次清償全部債務
    ，且除仍按約定利率計息外，其逾期在6 個月以內部分，並
    按上開利率百分之10，逾期超過6 個月部分，則按上開利率
    百分之20計算違約金。詎被告光麗公司僅繳款至94年12月17
    日止，自95年1 月18日起即未依約償還欠款，迄今已逾1 期
    以上，依上開約定，業已喪失期限利益，系爭借款視為全部
    屆期。惟屢經催討，均未獲清償，目前尚欠借款本金餘額新
    台幣5,221,052 元及自94年12月18日起至清償日止，按年利
    率百分之4.572 （本件被告違約時之原告銀行基準放款利率
    為百分之3.46，加計4.448 碼即百分之1.112 後為百分之4.
    572） 計算之利息，並自95年1 月18日起至清償日止，其逾
    期在6 個月以內部分，按上開利率百分之10，逾期超過6 個
    月部分，按上開利率百分之20計算之違約金未清償。而被告
    丁○○、甲○○為系爭借款之連帶保證人，自應與被告光麗
    公司對原告負連帶清償之責。爰依消費借貸及連帶保證之法
    律關係，請求被告連帶給付上開欠款本息及違約金，而請求
    判決如前開聲明。
三、證據：提出系爭授信約定書、增補契約、聯行譯電單、原告
    銀行基準放款利率資料、本院95年度壢簡移調字第22號調解
    筆錄各1 件、原告銀行貸放登錄單2 件、轉帳收入傳票、轉
    帳支出傳票、償還放款結匯紀錄各3 件、放款客戶往來明細
    表4 件為證。
乙、被告方面：
    被告均未於本件言詞辯論期日到庭辯論，惟據其前以95年3
    月20日答辯狀所為答辯略以：請原告提出其與被告光麗公司
    之各帳戶最新對帳單，俾被告作為答辯依據。
    理  由
壹、程序部分：
    本件被告均未於言詞辯論期日到場，核均無民事訴訟法第38
    6 條各款所列之情形，爰依原告聲請，由其一造辯論而為判
    決。
貳、實體部分：
一、原告主張被告光麗公司前於93年10月6 日邀同其餘被告丁○
    ○、甲○○為連帶保證人，共同與原告簽訂系爭授信約定書
    ，嗣被告光麗公司即於94年3 月3 日、同年5 月10日，依約
    分別向原告聲請進口開狀融資各美金25,686.4元、144,948.
    8 元，合計美金170,635.2 元。惟於上開2 筆融資清償期限
    分別於94年7 月31日、同年10月7 日屆至後，因被告光麗公
    司無力清償，兩造乃於94年10月13日確認被告光麗公司積欠
    原告之屆期債務應如前揭事實欄所載，共計新台幣5,766,00
    0 元後，共同簽訂系爭增補契約，由原告撥款新台幣563 萬
    元供抵償上開債務，其差額136,000 元則由被告光麗公司於
    94年10月17日償還予原告收受，並為如前揭事實欄所示之約
    定。而被告光麗公司僅繳款至94年12月17日止，自95年1 月
    18日起即未依約償還欠款，迄今已逾1 期以上，業已喪失期
    限利益，尚欠如前揭聲明所示之本息、違約金未清償。而被
    告丁○○、甲○○為系爭借款之連帶保證人。爰依消費借貸
    及連帶保證之法律關係，請求被告連帶給付上開欠款本息及
    違約金，請求判決如前開聲明等語。
二、被告均未於本件言詞辯論期日到庭辯論，並僅於其等所提前
    揭答辯狀陳稱請原告提出被告光麗公司與原告之各帳戶最新
    對帳單，俾其答辯等語。
三、按「當事人對於他造主張之事實，於言詞辯論時不爭執者，
    視同自認。但因他項陳述可認為爭執者，不在此限。」「當
    事人對於他造主張之事實，已於相當時期受合法之通知，而
    於言詞辯論期日不到場，亦未提出準備書狀爭執者，準用第
    1 項之規定。」民事訴訟法第280 條第1 項、第3 項前段定
    有明文。且按消費借貸契約，借用人應於約定期限內，返還
    與借用物種類、品質、數量相同之物；遲延之債務，以支付
    金錢為標的者，債權人得請求依法定利率計算之遲延利息，
    但約定利率較高者，仍從其約定利率；當事人得約定債務人
    於債務不履行時，應支付違約金，民法第478 條前段、第23
    3 條第1 項、第250 條第1 項分別定有明文。而稱保證者，
    謂當事人約定，一方於他方之債務人不履行債務時，由其代
    負履行責任之契約；保證債務，除契約另有訂定外，包含主
    債務之利息、違約金、損害賠償及其他從屬於主債務之負擔
    ；數人負同一債務，明示對於債權人各負全部給付之責任者
    ，為連帶債務；連帶債務之債權人，得對於債務人之全體，
    同時請求全部之給付，且連帶債務未全部清償前，全體債務
    人仍負連帶責任，同法第739 條、第740 條、第272 條第1
    項、第273 條亦有明文。經查，本件原告主張之上開事實，
    業據提出與所述相符之系爭授信約定書、增補契約、聯行譯
    電單、原告銀行基準放款利率資料、本院95年度壢簡移調字
    第22號調解筆錄各1 件、原告銀行貸放登錄單2 件、轉帳收
    入傳票、轉帳支出傳票、償還放款結匯紀錄各3 件、放款客
    戶往來明細表4 件為證；被告經合法通知均未到庭辯論，依
    其所提上開95年3 月20日答辯狀所載，亦難認為係對原告本
    件主張為爭執，況於被告為上開答辯後，原告再於95年4 月
    10日提出補充起訴理由狀，檢附事證詳載被告光麗公司與原
    告之各帳戶最新往來情形及對帳結果，並分別送達其繕本予
    被告收受後，被告既均未到庭辯論，亦未再提出準備書狀為
    任何主張或陳述，依前引法文所示，應視同被告自認，則原
    告上開主張自堪信為真實。是依上引法文所示，被告自應就
    系爭借款本金餘額及利息、違約金，對原告負連帶清償責任
    。從而，原告提起本件訴訟，本於系爭授信約定書及增補契
    約之約定，依消費借貸及連帶保證之法律關係，請求被告連
    帶清償系爭借款本金餘額及其利息、違約金而請求被告連帶
    給付新台幣5,221,052 元及自94年12月18日起至清償日止，
    按年利率百分之4.572 計算之利息，並自95年1 月18日起至
    清償日止，其逾期在6 個月以內部分，按上開利率百分之10
    ，逾期超過6 個月部分，按上開利率百分之20計算之違約金
    ，洵屬正當，應予准許。
四、結論：本件原告之訴為有理由，依民事訴訟法第385 條第1
    項前段、第85條第2 項，判決如主文。
中    華    民    國    95    年    6     月    22    日
                  民事第一庭  法  官  郭琇玲
                              法  官  陳婉玉
                              法  官  陳勇松
以上正本係照原本作成。
如對本判決上訴，須於判決送達後20日內向本院提出上訴狀。
中    華    民    國    95    年    6     月    22    日
                              書記官  蔡佳玲


司法院資訊處製作；財團法人民間司法改革基金會備份。
